臺灣臺中地方法院行政訴訟判決
110年度交字第62號
原      告  黃健星  
被      告  臺中市交通事件裁決處
                      設臺中市○○區○○○路00號
代  表  人  黃士哲    住同上
訴訟代理人  黃曉妍律師
上列當事人間交通裁決事件，原告不服被告民國110年1月12日中
市裁字第68-GCI090091號裁決書及110年1月25日中市裁字第68-G
CI125958、68-GCI0000000號共3件裁決書，提起行政訴訟，本院
判決如下：
    主  文
原告之訴駁回。
訴訟費用新臺幣參佰元由原告負擔。
    事實及理由
一、程序事項：按行政訴訟法第237條之7規定，交通裁決事件之
    裁判，得不經言詞辯論為之。本件屬交通裁決事件，依兩造
    所述各節及卷內資料其事證已臻明確，本院認無經言詞辯論
    之必要，爰不經言詞辯論而為判決。
二、事實概要：
　　原告所有號牌1308-LE號自用小客車（下稱系爭車輛），分
    別於民國㈠109年10月14日7時1分許，行經臺中市西屯區環中
    路三段與市政路口，因「直行車佔用最內側轉彎專用車道」
    之違規行為，㈡109年10月28日7時1分許，行經臺中市西屯區
    環中路與市政路口，因「直行車佔用轉彎專用車道」之違規
    行為，㈢109年11月16日7時2分許，行經臺中市西屯區環中路
    三段與市政路口，因「直行車佔用最內側轉彎專用車道」之
    違規行為，遭民眾檢具事證檢舉，為臺中市政府警察局第六
    分局（下稱舉發機關）員警認定該車輛違反道路交通管理處
    罰條例第48條第1項第7款之規定，對車主即原告掣開第GCI0
    90091、GCI125958、GCI0000000號舉發違反道路交通管理事
    件通知單。原告未於到案期限檢具事證及應歸責人相關資料
    ，向被告告知應歸責人，被告即依道路交通管理處罰條例第
    85條第4項規定，推定原告有過失，並依道路交通管理處罰
    條例第85條第1項後段「仍依本條例各該違反條款規定處罰
    」之規定，被告續於110年1月12日中市裁字第68-GCI090091
    號裁決書（下稱原處分一）及110年1月25日中市裁字第68-G
    CI125958、68-GCI0000000號裁決書（下稱原處分二、三）
    ，依道路交通管理處罰條例（以下簡稱道交條例）第48條第
    1項第7款、第63條第1項第1款及「違反道路交通管理事件統
    一裁罰基準表」之規定，按期限內到案之基準，分別裁處原
    告第1階段罰鍰新臺幣600元並記違規點數1點、罰鍰新臺幣6
    00元並記違規點數1點、罰鍰新臺幣（下同）600元並記違規
    點數1點。原告不服，提起本件行政訴訟。
三、原告主張略以：
　　原告當時並無「佔用」事實，實則依號誌順序直行行駛通過
    該路口，未妨礙左轉車流，且無危險性造成交通阻塞。道路
    工程及標誌標設置不完備，舉發處罰難符依法行政等語。並
    聲明：原處分一、二、三撤銷。
四、被告答辯略以：
    該處違規地點內側車道已繪設左彎指向線，右側車道則已繪
    設直行指向線，標線清晰未遭遭蔽，且系爭車輛並無不能注
    意情事，原告卻未依路面標線指示行駛於直行車道，其行駛
    於內側左轉車道，於進入交岔路口後未遵照指向線所指行駛
    方向左轉，反而繼續直行，認系爭車輛已該當「直行車佔用
    最內側轉彎專用車道」之要件，自應受罰等語。並聲明：原
    告之訴駁回。
五、本院之判斷：
(一)按道路交通標誌標線號誌設置規則第188條第1項至第3項規
    定：「（第1項）指向線，用以指示車輛行駛方向。以白色
    箭頭劃設於車道上。（第2項）本標線設於交岔路口方向專
    用車道上與禁止變換車道線配合使用時，車輛須循序前進，
    並於進入交岔路口後遵照所指方向行駛。（第3項）本標線
    之式樣，依其目的規定如左：一、指示直行：直線箭頭。二
    、指示轉彎：弧形箭頭。三、指示直行與轉彎：直線與弧形
    合併之分岔箭頭。四、指示轉出車道：弧形虛線箭頭」。次
    按「設有左右轉彎專用車道之交岔路口，直行車不得占用轉
    彎專用車道。」、「汽車駕駛人轉彎或變換車道時，有下列
    情形之一者，處新臺幣6百元以上1千8百元以下罰鍰：七、
    設有左、右轉彎專用車道之交岔路口，直行車佔用最內側或
    最外側或專用車道。」、「汽車駕駛人有下列各款所列條款
    之一者，除依原條款處罰鍰外，並予記點：一、有…第48條…
    情形之一者，各記違規點數1點。」道路交通安全規則第98
    條第2項、道路交通管理處罰條例第48條第1項第7款、第63
    條第1項第1款分別定有明文。依上開說明可知，駕駛人駕駛
    車輛進入專用車道時，未依指向線方向行駛，即屬於占用專
    用車道之情形，應當受罰。
(二)經查，本院勘驗調查舉發機關提供之採證光碟，製成勘驗筆
    錄附卷（見本院卷第115頁至反面頁）。勘驗結果為：㈠檢舉
    民眾車輛行車紀錄器畫面時間2020/10/1407：01：55時檢舉
    民眾車輛（下稱該車)行駛於臺中市西屯區環中路三段與市
    政路口之直行專用車道，當時號牌為紅燈及右轉箭頭綠燈，
    當時號牌1308-LE號小客車（下稱系爭車輛)行駛於該車左前
    方繪有左彎指向線及雙白實線之車道上，07：01：58時至07
    ：02：12時號誌轉為直行及右轉箭頭綠燈後，系爭車輛繼續
    直行至銜接路段。㈡檢舉民眾車輛行車紀錄器畫面時間2020/
    10/2807：01：57時該車行駛於臺中市西屯區環中路三段與
    市政路口之直行專用車道，當時號牌為紅燈及右轉箭頭綠燈
    ，系爭車輛行駛於該車左前方繪有左彎指向線及雙白實線之
    車道上，07：02：00時至07：02：12時號誌轉為直行及右轉
    箭頭綠燈後，系爭車輛繼續直行至銜接路段。㈢檢舉民眾車
    輛行車紀錄器畫面時間2020/11/1607：01：56時該車行駛於
    臺中市西屯區環中路三段與市政路口之直行專用車道，當時
    號牌為紅燈及右轉箭頭綠燈，系爭車輛行駛於該車左前方繪
    有左彎指向線及雙白實線之車道上，07：01：58時至07：02
    ：10時號誌轉為直行及右轉箭頭綠燈後，系爭車輛繼續直行
    至銜接路段。
(三)依上開勘驗結果可知，原告駕駛系爭車輛行駛之車道既已劃
    設白色弧形左轉彎箭頭指向線，且接近路口前與他車道間劃
    設雙白實線之禁止變換車道線，系爭車輛於進入交岔路口後
    應遵照所指左轉彎方向行駛，原告自難諉為不知上開道路標
    線設置之意義，且內側車道白色左彎弧形箭頭之標線亦標示
    清楚，並無毀損、脫落不清，亦無原告所指標誌設置不完備
    之狀況，原告竟無視該標線之存在，駕駛系爭車輛行駛於左
    彎專用車道，於進入交岔路口後未遵照指向線所指行駛方向
    左轉彎而為直行，縱然原告非出於故意為之，亦有應注意能
    注意而疏未注意，難認並無過失。從而，原告之違規行為，
    即屬違反前揭道路交通安全規則第98條第2項「設有左右轉
    彎專用車道之交岔路口，直行車不得占用轉彎專用車道」之
    規定，該當於道路交通管理處罰條例第48條第1項第7款規定
    「直行車佔用轉彎專用車道」之處罰要件。
(四)原告另主張地上雖劃設左轉標線但縱深不足云云，惟調整路
    口交通標誌或標線設施，應由道路交通主管機關依權責為之
    ，原告縱認上開路口交通標線設施規劃不當，並應在該道路
    加增交通輔助告示，亦係涉其可向道路交通主管機關建議後
    ，再由道路交通主管機關依法定程序予以調整或變更，原告
    於該交通標誌或標線調整及加增交通輔助告示以前，就其違
    規現場交通標線之設置既非無效下，自仍有遵守之義務，是
    原告此部分主張，亦難執為免罰之事由。
六、綜上所述，原告違規事證明確，被告依法所為原處分一、二
    、三並無違誤，原告訴請撤銷，為無理由，應予駁回。
七、本件第一審裁判費為300元，應由原告負擔，爰確定第一審
    訴訟費用額如主文第2項所示。
據上論結，本件原告之訴為無理由，依行政訴訟法第237條之7、
第98條第1項前段、第237條之8第1項，判決如主文。
中　　華　　民　　國　 110　　年　　10　　月　　6　　日
　　　　　　　　　行政訴訟庭　法　官    吳俊螢
上為正本係照原本作成。
如不服本判決，應於送達後20日內，向本院提出上訴狀，其未表
明上訴理由者，應於提出上訴後20日內向本院補提理由書（均須
按他造人數附繕本）。上訴理由應表明關於原判決所違背之法令
及其具體內容，或依訴訟資料可認為原判決有違背法令之具體事
實。
中　　華　　民　　國　  110　　年　　10　　月　　7　　日
　　　　　　　　　　　　　　　 書記官　  簡芳敏